---
title: "regression logistique diabète détection"
output: html_document
date: "2025-06-18"
---

```{r setup, include=FALSE}
knitr::opts_chunk$set(echo = TRUE)
# 0) Installation et chargement
# Fixer un miroir CRAN sans interaction
options(repos = c(CRAN = "https://cran.univ-paris1.fr"))
install.packages(c("mlbench","car"))  # si nécessaire
library(mlbench); library(car)

# 1) Jeu de données
data(PimaIndiansDiabetes2)
df <- na.omit(PimaIndiansDiabetes2)
head(df)
```

## Exemple R : régression logistique et test de Box–Tidwell sur PimaIndiansDiabetes2

### Contexte  
– Jeu de données : **PimaIndiansDiabetes2** (package `mlbench`).  
– Objectif : prédire la survenue du diabète (`diabetes`, binaire « pos »/« neg »)  
à partir de mesures physiologiques chez des femmes Pima[^2^].  
– Variable à expliquer (Y) : `diabetes`  
– Variables explicatives (X) :  
  - `glucose` : concentration de glucose plasmatique  
- `pressure` : pression diastolique  
- `triceps` : épaisseur du pli cutané tricipital  
- `insulin` : insulinemie sérique  
- `mass` : indice de masse corporelle  
- `pedigree` : fonction de transmission du diabète  
- `age` : âge en années  

Pour vérifier la linéarité du logit en glucose, on construit :
## exemple pour tester une variable explicative
exemple avec la variable age:
```{r PimaIndiansDiabetes2}
# 1) Création des variables explicative adapté au model Box–Tidwell
df$age_bt <- df$age * log(df$age)

# 2) Ajout du terme Box–Tidwell au modèle
mod0 <- glm(diabetes ~ age,      data=df, family=binomial) #modèle de regression basique
mod_bt <- glm(diabetes ~ age + age_bt,
              data = df, family = binomial) #moddèle pour vérifier la linéarité de age

# 3) vérification du modèle créer
summary(mod_bt)

# 4) visualisation directe de la p value:
p_bt <- summary(mod_bt)$coefficients["age_bt", "Pr(>|z|)"]
print(paste("p-value (age_bt) =", round(p_bt, 4)))

```

Ici la p-value de l'age est inferieur a 0.05 on rejette l'hypothèse h0 de linéarité du logit, il faut adapté la variable age dans ce cas, si on veux l'ajouter au modèle

## exemple pour avec plusieurs variables explicatives
```{r PimaIndiansDiabetes2 plusieur variables}
# 1) Création des termes BT pour plusieurs variables
vars <- c("glucose","pressure","triceps","insulin","mass","pedigree","age")
for (v in vars) {
  df[[paste0(v,"_bt")]] <- df[[v]] * log(df[[v]])
}


#Ajout du terme Box–Tidwell au modèle
mod_bt <- glm(diabetes ~ glucose + glucose_bt,
              data = df, family = binomial)

# 2) Ajustement du modèle logistique avec tous les termes BT
formule <- paste0("diabetes ~ ",
                  paste(vars, collapse=" + "), " + ",
                  paste(paste0(vars,"_bt"), collapse=" + "))
mod_bt_multi <- glm(as.formula(formule),
                    data = df, family = binomial)

summary(mod_bt_multi)
```
Ici la p-value de l'age est inferieur a 0.05 on rejette l'hypothèse h0 de linéarité du logit, il faut adapté la variable age dans ce cas, si on veux l'ajouter au modèle